【裁判字號】    97,台上,5479
【裁判日期】    971030
【裁判案由】    違反廢棄物清理法等罪
【裁判全文】
最高法院刑事判決            九十七年度台上字第五四七九號
上  訴  人  台灣高等法院台南分院檢察署檢察官
被      告  甲○○
上列上訴人因被告違反廢棄物清理法等罪案件，不服台灣高等法
院台南分院中華民國九十七年八月二十七日第二審判決（九十七
年度上訴字第四六四號，起訴案號：台灣台南地方法院檢察署九
十四年度偵字第一八八○、五五八五號），提起上訴，本院判決
如下：
    主  文
原判決撤銷，發回台灣高等法院台南分院。
    理  由
本件原判決以公訴意旨略稱：被告甲○○與陳進基（另案判刑確
定）均未領有廢棄物清除、處理許可證或核備文件，竟共同基於
意圖為自己不法所有之犯意聯絡，由被告於民國九十一年四月二
十八日，以從事農耕為由向告訴人黃國精租用台南縣永康市○○
段八六八、八六九地號土地，嗣再向梁瑞卿租用同段八六七地號
土地後，即由陳進基僱用挖土機在該三筆土地挖掘深達一至三點
五公尺不等之坑洞，竊取上述土地原生土方外運，再以廢木材、
磚土等營建剩餘土石方回填，另在上述八六八地號土地回填掩埋
土黃色有臭味粉狀之一般事業廢棄物，而從事廢棄物之處理。嗣
於九十二年二月七日黃國精發現上情，被告乃與黃國精簽立和解
書，承諾賠償新台幣（下同）六十萬元等情；因認被告涉犯刑法
第三百二十條第一項竊盜及違反廢棄物清理法第四十六條第一項
第四款未依同法第四十一條第一項領有廢棄物處理許可文件，從
事廢棄物處理罪嫌。惟經審理結果，認為不能證明被告犯罪，因
而維持第一審諭知被告無罪之判決，而駁回檢察官在第二審之上
訴；固非無見。
惟查：(一)、審理事實之法院對於被告有利及不利之證據，應一律
注意詳為調查，綜合全案證據資料，本於經驗、論理法則以定其
取捨，並將取捨證據及得心證之理由於判決內詳為說明；故證據
雖已調查，而尚有其他必要部分並未調查，仍難遽為被告有利或
不利之認定。原判決以被告於第一審雖自白有起訴書所載竊取土
方之犯罪事實，但尚查無其他證據足以證明其自白為真實，因認
不能證明被告有本件起訴意旨所指之上述犯罪事實。然查本件除
被告於第一審行準備程序時已自白有竊取土方之犯罪事實外（見
一審卷第七十五頁），告訴人黃國精及證人遲須良於警詢及偵查
中亦均指證被告有竊取土方之犯罪事實（見警卷第二十八、四十
六至四十九頁，九十四年度偵字第一八八○號偵查卷第二十九至
三十一、一二八至一二九頁）。同案被告即證人陳進基於第一審
亦證稱：「我去看到三塊土地時，甲○○已經有挖土去賣了」等
語（見一審卷第一一八頁）。而被告於盜挖土方及回填上述廢棄
物被黃國精發現後，即與黃國精成立民事賠償和解，應允賠償土
方三萬立方，每立方以二十元計算，合計應賠償六十萬元，業據
被告於第一審自承在卷（見一審卷第一四九頁），並有雙方所簽
立之和解書影本一份附卷可稽（見同上偵卷第三十九頁）。參以
該和解書內容所記載「甲○○先生未依約定使用，將其原有土方
開挖」等語觀之，被告前開自白，似非全無佐證。原判決對於上
述卷存證據資料並未詳加調查，並說明何以不足以作為被告自白
佐證之理由，遽謂查無證據足以證明其自白為真實，而認不能證
明其有本件起訴意旨所指竊盜及違反廢棄物清理法之犯罪事實，
自有調查未盡及理由不備之違法。(二)、本件起訴意旨指被告與陳
進基「共犯」本件竊盜土方及違反廢棄物清理法等犯行，並舉黃
國精於警詢及偵查中所陳：「九十二年二月十六日發現所有之土
地被盜挖時，即出面制止，當時甲○○和陳進基二人即出面同意
恢復土地原狀及賠償損失，當時甲○○和陳進基二人均有出面和
我談和解的事，但簽訂和解書時，只有甲○○一人和我簽約」等
語為證（見警卷第四十八頁、同上偵查卷第三十頁）。原判決雖
以：被告與陳進基均否認陳進基有參與上述和解之事，且陳進基
亦未於該和解書上簽名，況陳進基被訴與被告共同犯罪部分亦經
第一審認為不能證明其犯罪，而不另為無罪之諭知，因認被告並
未與陳進基共犯上述犯行（見原判決第四頁第十三至二十三行）
。然查，陳進基於第一審已迭次坦承有本件起訴意旨所指竊盜土
方及違反廢棄物清理法等全部犯行不諱（見一審卷第三十八、四
十九、五十一、七十五、一一三、一三七、一三八、一五四頁）
，核與黃國精指證陳進基與被告共同犯罪及籌款和解之情節相符
，第一審判決雖就陳進基被訴與被告共犯部分不另為無罪之諭知
，但對於陳進基迭次自白犯罪及黃國精所為不利於陳進基部分之
指證何以均不足以採信，並未加以論敘說明，則第一審關於陳進
基上述有利判決部分得否作為本件被告有無與陳進基共同犯罪認
定之依據，猶有研酌餘地。且陳進基雖未親自出面與黃國精接洽
和解事宜，但據黃國精於偵查中陳稱：「九十二年二月十九日甲
○○跟陳進基一起到百仙製藥廠，由甲○○上二樓與我簽和解書
，當時陳進基沒有上樓，甲○○表示陳進基是去籌錢，要付和解
的費用，當天陳進基有拿現金來交給甲○○，甲○○在簽和解書
時付了我四萬五千元現金，其他是支票，當時另外約定要回復原
狀」等語（見同上偵查卷第三十頁）。若其所述可信，則被告與
陳進基似有共犯關係，否則其何以與被告一同至百仙製藥廠，並
籌錢交予被告以支付本件和解賠償款？究竟黃國精上開證述是否
可信？被告所交付之和解賠償款來源為何？陳進基有無籌款或出
資？陳進基若未與被告共同犯罪，何以其於第一審迭次自白全部
犯罪事實？其原因何在？以上疑點與本件實情之發現暨被告是否
與陳進基共同犯罪攸關，原審未就上述疑點一一詳加調查釐清，
致事實未臻明瞭，遽行判決，自有應於審判期日調查之證據而未
予調查之違法。檢察官上訴意旨指摘原判決不當，尚非全無理由
，應認有撤銷原判決發回更審之原因。又原判決關於竊盜部分雖
屬不得上訴第三審法院之案件，但第一審檢察官係以被告所犯竊
盜罪與違反廢棄物清理法部分具有行為時牽連犯之裁判上一罪關
係而提起公訴，而被告被訴違反廢棄物清理法部分既屬得上訴第
三審法院之案件，基於上訴不可分及審判不可分原則，本院自得
就竊盜部分一併加以審究，附此敘明。
據上論結，應依刑事訴訟法第三百九十七條、第四百零一條，判
決如主文。
中    華    民    國  九十七  年    十    月   三十   日
                      最高法院刑事第九庭
                          審判長法官  洪  文  章
                                法官  王  居  財
                                法官  郭  毓  洲
                                法官  黃  梅  月
                                法官  邱  同  印
      本件正本證明與原本無異
                                      書  記  官
中    華    民    國  九十七  年   十一   月    三    日
                                                      Ｒ


司法院資訊處製作；財團法人民間司法改革基金會備份。
